臺灣士林地方法院民事判決　　　　　　 93年度簡上字第124號
上　訴　人　太和開發企業股份有限公司
法定代理人　甲○○
訴訟代理人　林詮勝律師
複　代理人　高秀枝律師
　　　　　　王雅婷律師
　　　　　　丙○○
被上訴人　　E-PARK 智價園區管理委員會
法定代理人　丁○○
訴訟代理人　乙○○
　　　　　　陳長甫律師
上列當事人間給付管理費事件，上訴人對於中華民國93年7 月27
日本院內湖簡易庭93年度湖簡字第357 號第一審判決提起上訴，
本院於96年7 月19日言詞辯論終結，判決如下：
    主  文
上訴及返還因假執行所為給付之請求均駁回。
第二審訴訟費用由上訴人負擔。
    事實及理由
壹、程序事項：
一、依公寓大廈管理條例第38條第1 項規定，管理委員會有當事
    人能力。本件被上訴人為E-PARK智價園區大廈（下稱為智價
    園區）區分所有權人所成立之管理委員會，依上揭規定，自
    具有當事人能力。
二、上訴人雖主張：智價園區民國92年3 月4 日第2 次區分所有
    權人會議，未符合修正前公寓大廈管理條例第31條所規定之
    特別決議人數及區分所有權比例成數，所為E-PARK智價園區
    廠戶公約（下稱為廠戶公約）之決議及管理委員之選舉應屬
    無效，被上訴人並非合法成立，故無當事人能力云云。
三、然按，區分所有權人會議，係區分所有權人為共同事務及所
    涉權利義務相關事項，召集全體區分所有權人舉行之會議，
    其決議性質係多數區分所有權人平行意思表示趨於一致之合
    同行為，而發生一定私法上之效力。從而，公寓大廈區分所
    有權人會議，實與民法總則篇社團法人為規範社員相互權利
    義務關係所召開之總會，具有相同之特徵。是若區分所有權
    人會議之召集程序或決議方法違反法令或章程時，自應類推
    適用民法第56條第1 項有關社團總會決議之規定，即區分所
    有權人得於決議後3 個月內訴請法院撤銷其決議，但未撤銷
    前，該決議自屬有效。
四、經查，上訴人並未就智價園區第2 次區分所有權人會議所為
    決議提出撤銷之訴，被上訴人據以成立之廠戶公約等相關決
    議既未遭撤銷，自仍屬有效。則被上訴人已合法成立，已無
    疑義。上訴人質疑被上訴人未具當事人能力，洵屬無據，合
    先敘明。
五、被上訴人起訴時，其法定代理人原為主任委員劉順發，於上
    訴人上訴後，於94年6 月間改選主任委員為林建吉，又於95
    年7 月間改選主任委員為劉美玲，再於96年6 月間改選主任
    委員為丁○○，分別有臺北市政府94年6 月17日府工建字第
    09 413736100號函、95年7 月14日府工建字第09566570200
    號函及96年6 月26日府都建字第09662237800 號函可稽。是
    被上訴人之法定代理人現已變更為丁○○，其聲明承受訴訟
    ，並無不合，自應准許。
六、按訴狀送達後，原告不得將原訴變更或追加他訴，但擴張或
    減縮應受判決事項之聲明者，不在此限，民事訴訟法第255
    條第1 項第3 款定有明文。又按，法院廢棄或變更宣告假執
    行之本案判決者，應依被告之聲明，將其因假執行或因免假
    執行所為給付及所受損害，於判決內命原告返還及賠償，被
    告未聲明者，應告以得為聲明，此觀諸同法第395 條第2 項
    、第463 條規定自明。本件上訴人於上訴後，依上開規定追
    加請求就原判決廢棄部分被上訴人應給付上訴人新臺幣（下
    同）42萬319 元，及自93年12月18日起至返還日止，按週年
    利率5 ％計算之利息，核屬擴張應受判決事項之聲明，依前
    揭規定，應予准許。
貳、實體部分：
一、被上訴人起訴主張：上訴人為智價園區之區分所有權人，擁
    有園區內門牌號碼臺北市○○區○○路360 號（坐落內湖區
    ○○段四小段87-1地號基地上，下稱Ａ棟）10樓及11樓之房
    屋（下稱為系爭房屋）。又智價園區區分所有權人於92 年3
    月4 日經第2 次區分所有權人會議，已決議通過廠戶公約、
    管理委員會組織章程、廠戶管理規章等規約，並訂定區分所
    有權人房屋之管理費收取標準為每月每坪120 元、車位之管
    理費為每月每位400 元。依此標準計算，上訴人每月應繳交
    13萬1307元管理費。惟上訴人迄未繳交92年4 月份起至同年
    6 月份之管理費（下稱系爭管理費）共計39萬3921元，經伊
    以存證信函催告，上訴人均置之不理。上訴人雖抗辯：智價
    園區92年3 月4 日第2 次區分所有權人會議之決議，因會議
    出席人數不足而不合法，所為收取管理費之決議應屬無效；
    縱認有效，亦因被上訴人已同意上訴人應繳之管理費減半，
    而免除上訴人半數管理費債務；另被上訴人違法將上訴人與
    他人分別共有，且非屬於智價園區區分所有建物之臺北市○
    ○區○○路364 號、366 號建物（下稱為Ｃ棟生活館）委託
    予亞特蘭大運動休閒名店（下稱為亞特蘭大名店）經營並收
    取租金，應負侵權行為之損害賠償責任，並應將所受不當得
    利返還上訴人，經與被上訴人系爭管理費債權抵銷後，被上
    訴人已不得再向上訴人請求給付管理費云云。然智價園區92
    年3 月4 日第2 次區分所有權人會議僅上訴人1 戶區分所有
    權人未出席，上訴人之區分所有權比例為179/1000，出席之
    所有權比例為821/1000，並由出席區分所有權人全體同意通
    過規約，出席與通過規約之區分所有權比例為771/1000，仍
    高過區分所有權比例合計2/3 。是伊據以請求管理費之規約
    及其所定收費標準，確符合修正前公寓大廈管理條例第31條
    之規定。又管理費減半係上訴人主動向智價園區總幹事提出
    要求，於93年3 月12日之區分所有權人會議討論時，僅同意
    上訴人於93年3 月底之期限內履行時，始可就92年度之管理
    費減半繳交，93年度之管理費則須全額給付。該次區分所有
    權人會議，上訴人亦概括授權委託代理人陳俊華出席，對上
    開決議附有條件知之甚詳。然上訴人既未於期限內履行，自
    仍須給付全額管理費。又管理費係使用於共用部分，依公寓
    大廈管理條例第10條之規定，係由區分所有權人按應有比例
    負擔，管理委員會僅有依區分所有權人會議或規約執行收取
    之權利，並無權為管理費用之減免。是縱認伊於93年4 月14
    日對上訴人所為傳真乃管理費之免除，亦因伊並無免除之權
    利而無效。至於Ｃ棟生活館雖因與智價園區管理組織報備成
    立之區分所有建物即Ａ棟分別坐落不同基地，分屬不同使用
    執照，而非Ａ棟之法定共同使用部份。惟Ｃ棟生活館於建商
    華固建設股份有限公司（下稱為華固公司）興建出售時，依
    其與客戶之買賣契約，已約定不論購買智價園區Ａ棟或Ｂ棟
    即門牌號碼臺北市○○路362 號建物（下稱為Ｂ棟）之客戶
    ，均同時為Ｃ棟生活館之共同持分所有權人，各承購戶於購
    買時均知Ｃ棟生活館係充作Ａ、Ｂ棟之公共設施使用，乃屬
    約定共同部分。而Ｂ棟區分所有權人復同意將Ｃ棟生活館委
    由Ａ棟管理。是依公寓大廈管理條例第10條第2 項規定，伊
    對Ｃ棟生活館確有管理權，自得依智價園區92年3 月4 日第
    2 次區分所有權人會議之決議，將Ｃ棟生活館委外經營。則
    伊就Ｃ棟生活館與亞特蘭大名店簽訂委託經營管理合約，並
    未不法侵害上訴人之權利，所收取之對價亦非屬不當得利至
    明。況上訴人已依伊與亞特蘭大名店簽訂之合約內容申請VI
    P 卡使用，益見已默示同意Ｃ棟生活館之委託管理無疑。再
    者，伊為管理委員會，並無實體之權利能力，而未具有侵權
    能力，且係依智價園區區分所有權人決議將Ｃ棟生活館委外
    經營，僅代表區分所有權人簽訂委外經營契約，其行為人應
    為決議之智價園區區分所有權人團體，所收取委外經營之對
    價，實際上亦屬全體區分所有權人共有，而使用於管理維護
    共同使用部份，上訴人亦同蒙受利，伊則未受有任何利益。
    是以，上訴人自不得依侵權行為或不當得利之法律規定請求
    賠償或返還利益，亦無從執與系爭管理費抵銷。從而，伊自
    得依公寓大廈管理條例第21條之規定，請求上訴人支付系爭
    管理費39萬3921元，及自起訴狀繕本送達翌日即93年2 月18
    日起至清償日止，按週年利率5 ％計算之利息等語；並聲明
    ：上訴與假執行損害賠償之訴均駁回。
二、上訴人則以：智價園區92年3 月4 日所召開第2 次區分所有
    權人會議合法出席之區分所有權人數，未達修正前公寓大廈
    管理條例第31條規定應由區分所有權人2/3 以上及其區分所
    有權比例合計2/3 以上出席，以出席人數3/4 以上及其區分
    所有權比例占出席人數區分所有權3/4 以上同意之特別決議
    人數及區分所有權比例之成數，所為廠戶公約或管理費收繳
    標準之決議應屬無效。被上訴人依該無效之決議向伊請求給
    付系爭管理費，自乏所據。且伊並未使用園區設備，卻需與
    其他有使用園區設備之區分所有權人依同一標準繳交管理費
    ，亦顯不合理。又被上訴人於93年1 月28日起訴請求伊給付
    系爭管理費固為39萬3921元。惟於同年4 月14日則以傳真向
    伊表示上開管理費以半價計算即19萬6960元，應有免除伊應
    繳半數管理費之意。被上訴人雖主張：依智價園區93年3 月
    12日區分所有權人會議及93年8 月12日管理委員會會議決議
    ，系爭管理費減半係以上訴人應於93年3 月31日前繳納為條
    件，上訴人既未於限期內繳納，仍應給付管理費全數云云。
    惟查，上開區分所有權人會議記錄，固載有半價繳交管理費
    所附必須在93年3 月底前繳清之條件，然此僅為被上訴人之
    財務委員提出之臨時動議，區分所有權人會議並未決議，而
    係授權被上訴人處理。伊雖曾委託訴外人陳俊華出席該次會
    議，然僅係授權代為選舉管理委員，與管理費如何支付無涉
    。另被上訴人於93年3 月18日召開管理委員會議，固作成限
    伊於同年3 月31日前繳交系爭管理費之決議，惟該次會議係
    管理委員會內部之會議，其決議內容自非伊所能知悉。被上
    訴人嗣於93年4 月14日以傳真向伊表示包括系爭管理費在內
    之92年4 月份至12月份之管理費，以半價計算，並未要求伊
    須於93年3 月底前繳清。則被上訴人主張管理費半價收取係
    附有條件云云，自非真實。是縱認伊仍應繳納系爭管理費，
    依民法第343 條之規定，其超逾半數即19萬6960元範圍之金
    額，亦因被上訴人之免除而消滅。再按，區分所有權人決議
    事項之執行，以及共有部分之清潔、維護、修繕及一般改良
    ，同屬公寓大廈管理委員會之法定職務，因此公寓大廈管理
    委員會在執行法定職務時，倘因故意過失造成他人受有損害
    ，自應負侵權行為責任。智價園區92年3 月4 日區分所有權
    人會議中，雖曾決議將Ｃ棟生活館之空間利用及改變，由被
    上訴人決議執行，被上訴人並據以將之委由亞特蘭大名店經
    營。然Ｃ棟生活館乃伊與他人分別共有，與智價園區區分所
    有建物即Ａ棟，乃屬不同且各自立之建物，Ｃ棟生活館並非
    智價園區公寓大廈之共用部分，亦未符合公寓大廈管理條例
    第3 條第1 款所為公寓大廈之定義。至於智價園區之建商華
    固公司與各承購戶之買賣契約固約定有「各區分所有權人不
    得單獨移轉生活館持分產權予非Ａ、Ｂ兩棟區分所有權人」
    之規定，然此係買賣雙方就買賣標的物日後移轉登記所設之
    限制，與公寓大廈管理條例第4 條第2 項規定不同，不能遽
    為Ｃ棟生活館乃智價園區區分所有建物附屬設施之認定。則
    被上訴人逕以智價園區區分所有權人會議就Ｃ棟生活館作成
    合併管理及委外經營管理之決議，與法即有違誤，所為決議
    對伊自不生效力。被上訴人未經伊之同意，擅自將Ｃ棟生活
    館以每月5 萬5000元之低價，與亞特蘭大名店訂定委託經營
    管理合約，核其性質係屬出租之利用行為，已侵害伊對Ｃ棟
    生活館使用收益之權利，伊自得依民法第184 條第1 項規定
    ，請求被上訴人賠償伊及其他共有人以年租金412 萬8000元
    計算之損害賠償共計1169萬6000元。又被上訴人向全體區分
    所有權人收取管理費，與其將Ｃ棟生活館出租他人所收取之
    租金，同屬用以維護大廈管理維護之公共基金，該公共基金
    設有獨立之專戶，其運用實際上係分離而獨立於區分所有權
    人個人之財產。則被上訴人每月自亞特蘭大名店所收之租金
    5 萬5000元，自屬無法律上之原因而受有利益，致伊受有損
    害，伊亦得依民法第179 條之規定，請求被上訴人返還所受
    利益共計187 萬元予伊及其他共有人。且因伊對於Ｃ棟生活
    館之應有部分為218/2500，依比例得向被上訴人請求給付11
    8 萬2955元，並於被上訴人本件請求之範圍予以抵銷。末查
    ，被上訴人以原審判決及本院93年度湖簡字第358 號、93年
    度湖簡字第359 號判決之假執行宣告為執行名義，對伊聲請
    強制執行（本院93年度執字第20377 號），伊已於93年12月
    17日給付被上訴人包括上開判決之訴訟標的金額、第一審訴
    訟費用、遲延利息，及上開執行程序之執行費用與鑑定費用
    ，合計126 萬0956元。伊自得依民事訴訟法第395 條第2 項
    、第463 條之規定，於本訴訟為廢棄或變更假執行之判決時
    ，請求判命被上訴人應給付伊42萬319 元，及自93年12月18
    日起至返還日止按週年利率5 ％計算之利息等語。
三、本件原審對於被上訴人之請求，判決其全部勝訴，並依職權
    為假執行之宣告。上訴人全部不服，並聲明（一）原判決及
    假執行之宣告均廢棄。（二）上開廢棄部分，被上訴人在第
    一審之訴駁回。（三）被上訴人應給付上訴人42萬319 元，
    及自93年12月18日起至返還日止，按週年利率5 ％計算之利
    息。被上訴人則聲明：上訴及返還因假執行所為給付之請求
    均駁回。
四、經查，智價園區確於92年3 月14日召開第2 次區分所有權人
    大會，並決議通過智價園區管理費之收費標準為房屋每月每
    坪120 元、停車位每月每位400 元。上訴人則為系爭房屋所
    有權人，依上開決議標準計算，其自92年4 月至6 月應繳之
    管理費為39萬3921元；被上訴人並曾於92年9 月3 日以內湖
    江南郵局第968 號存證信函催告上訴人繳納自92年4 月份至
    同年8 月份之管理費，惟上訴人迄未繳納。又智價園區區分
    所有建物即Ａ棟之區分所有權人與Ｃ棟生活館之區分所有權
    人一致，惟Ｃ棟生活館並非智價園區之區分所有建物。且被
    上訴人與亞特蘭大名店係於92年4 月15日簽訂委託經營管理
    合約書，約定將Ｃ棟生活館即臺北市○○區○○路366 號1
    樓及364 號與366 號2 樓、3 樓部分之不動產相關設施，由
    亞特蘭大名店經營管理，並按月收取月租5 萬5000元等情，
    已為兩造所不爭執（見本院93年11月9 日、94年5 月24日準
    備程序筆錄）。且有區分所有權人會議記錄、存證信函、委
    託經營管理合約書（均影本）等件可證，應與事實相符，堪
    信為真正。經本院於94年5 月24日準備程序期日及96年7 月
    19日言詞辯論期日協商兩造確認爭點為：
    1.被上訴人收取系爭管理費之標準是否經智價園區區分所有
      權人大會決議同意？
    2.被上訴人是否同意對上訴人未繳納之管理費減半收取而免
      除部分債務？
    3.被上訴人將Ｃ棟生活館委外經營是否侵害上訴人之權利？
      被上訴人是否具有侵權行為能力？損害金額若干？上訴人
      可否主張與系爭管理費為抵銷？
    4.被上訴人將Ｃ棟生活館委外經營是否受有不當得利？金額
      若干？上訴人可否主張與系爭管理費為抵銷？
    以下茲論述之。
  (一)按區分所有權人會議之召集程序或決議方法如有瑕疵，應類
    推適用民法第56條第1 項之規定，有爭執之區分所有權人應
    於決議後3 個月內訴請法院撤銷其決議，於未經撤銷前，其
    決議仍屬有效，已如上壹之三所述。經查，上訴人既未就智
    價園區92年3 月14日召開之第2 次區分所有權人大會提起撤
    銷之訴，該會議中就廠戶公約及管理費收費標準等決議即未
    經撤銷，自屬有效。是以，上訴人抗辯該次會議因出席人數
    不足，所為決議無效，而不得據以請求給付管理費云云，實
    無理由。又公寓大廈區分所有權人為公寓大廈全體住戶團體
    之成員，共有設施之管理、使用，自應尊重全體住戶之共同
    意見，區分所有權人就共同部分管理費用之負擔，應按公寓
    大廈管理條例之規定，依私法自治原則，經由區分所有權人
    合議繳交，而由管理委員會保管運用支付，上開合議應屬合
    同行為，已具有團體規範之性質，全體區分所有權人自應遵
    守。上訴人既為智價園區之區分所有權人，即應受區分所有
    權人會議決議之拘束。而其決議通過之收費標準，既未就區
    分所有權人所有區分所有物有無實際使用相異之規定，則上
    訴人自不得以未實際使用區分所有建物為由，拒絕或要求減
    少其應付之管理費。從而，被上訴人以上開決議收繳管理費
    之標準，核算上訴人自92年4 月至6 月止應繳之管理費為39
    萬3921元，自屬有據。
  (二)上訴人雖主張：被上訴人已同意就其所欠繳之管理費減半收
    取，應認系爭管理費債務已經免除半數云云，並提出被上訴
    人於93年4 月14日所為傳真影本乙紙為憑。然查：
  (1)智價園區廠戶公約所附廠戶管理規章第9 條已規定：「管理
    費之收取標準，得經管委會之決議提報區分所有權大會追認
    後增減之。」足見管理費收取標準之訂定及變更係屬區分所
    有權人會議之權限，被上訴人僅係執行區分所有權人會議之
    決策，無權更動管理費之收取標準。是有關被上訴人應繳之
    管理費是否得以減半收取，因事關管理費收費標準之增減，
    自須經管委會之決議提報區分所有權人大會追認始生效力。
    然查，智價園區區分所有權人大會於93年3 月12日之會議紀
    錄固有「10樓-11 樓之管理費同意在去年以一半支付，但93
    年起應立刻金額付清，以示誠意。（委員會再商議）（93年
    3 月底前完成支付）」之文字。然上開內容僅為臨時動議中
    財務委員之發言，並未有經區分所有權人決議通過或授權被
    上訴人決定之記載乙節，有該次會議記錄在卷可稽。是雖被
    上訴人93年3 月18日管理委員會會議中另作成「限期3/31日
    前92年度以半價繳，但書93年度起1-3 月全額繳清，以後費
    用要正常繳納，否則依法處理，爾後如果有空屋也要全額繳
    納不可減半」之決議，有該次管委會記錄存卷為憑。惟既未
    經智價園區區分所有權人決議追認，則毋論上開財務委員於
    區分所有權人會議發言內容及被上訴人管理委員會議之決議
    是否附有條件、條件是否成就，依上開智價園區廠戶管理規
    章之規定，均不生免除管理費債務之效力，應堪予認定。
  (2)至於被上訴人於93年4 月14日予上訴人載明「92年度4-12月
    以半價計算」之傳真中，固未附有應於如何期限前繳納之記
    載，已據上訴人提出該紙傳真影本為證（見本院(一)卷第60頁
    ）。然查，被上訴人係智價園區區分所有權人會議依公寓大
    廈管理條例成立之管理組織，其應行之職務自應依公寓大廈
    管理條例及該園區之規約定之。依智價園區廠戶公約第3條
    規定，被上訴人對外固得代表智價園區廠戶即區分所有權人
    ，然廠戶公約第25條第7 項則明白規定被上訴人應為「區分
    所有人會議決議事項之執行」。是智價園區區分所有權人會
    議既未作出上訴人應繳92年4 月至6 月之管理費應予減半或
    授權由被上訴人決定之決議，已如上(1)所述。則被上訴人以
    上開傳真對上訴人所為意思表示，顯屬無權代理，自不得對
    智價園區全體區分所有權人生效。再按，由自己之行為表示
    以代理權授與他人，或知他人表示為其代理人而不為反對之
    表示者，對於第三人應負授權人之責任，但第三人明知其無
    代理權或可得而知者，不在此限，民法第169 條定有明文。
    此乃因表見代理制度係為保護代理交易之安全而設，故雖有
    表見事實之存在，惟第三人如明知他人無代理權，或依其情
    形，可得而知，而猶與他人為法律行為者，則係出於第三人
    之故意或過失，本人應不負授權人之責任。經查，上訴人既
    為智價園區區分所有權人之一，對該園區區分所有權人會議
    並未作出上訴人應繳管理費減半之決議乙節，實屬可得而知
    。則縱認被上訴人所為半數管理費之傳真，有何表見代理之
    外觀，上訴人亦未能責智價園區全體區分所有權人應依表見
    代理之法律規定負授權人之責任。從而，上訴人主張系爭管
    理費之半數已經被上訴人免除而消滅云云，自乏依據。
  (三)再查，上訴人雖主張：被上訴人將Ｃ棟生活館委外經營之所
    為，應對其負侵權行為損害賠償及不當得利返還之責任云云
    。惟為被上訴人所否認。且查：
  (1)公寓大廈應成立管理委員會或推選管理負責人，公寓大廈管
    理委員會成立猶如公司之董事會，對內執行公寓大廈管理事
    務，對外代表區分所有權人團體，管理委員會有一定名稱、
    目的、會址，並以主任委員為代表人（修正前公寓大廈管理
    條例第27條規定參見）。管理委員會以自己名義代公寓大廈
    住戶為各項交易之情形，屢見不鮮，故修正前公寓大廈管理
    條例第35條及修正後公寓大廈管理條例第38條第1 項均規定
    ：管理委員會有當事人能力。然管理委員會雖因法律特別規
    定而在訴訟法上具有訴訟當事人能力，惟其既為公寓大廈區
    分所有權人團體之代表機關，並無權利能力，本質上不能享
    有權利負擔義務，自不具有侵權行為能力。被上訴人既未具
    有侵權行為能力，則上訴人逕依民法第184 條第1 項之規定
    ，主張其應負無權出租Ｃ棟生活館之侵權行為損害賠償責任
    ，已屬無據。
  (2)次查，上訴人固稱被上訴人就Ｃ棟生活館經營所得之利益係
    屬不當得利。惟如上(1)所示，被上訴人僅是區分所有權人團
    體之代表，其管理經營Ｃ棟生活館之權能乃源於智價園區區
    分所有權人大會以廠戶公約第25條第11款之授權，有該廠戶
    公約影本乙份存卷可稽（見本院(一)卷第185 頁）。上開委託
    經營之利益應歸屬於智價園區全體區分所有權人，並非被上
    訴人。上訴人若對該利益之歸屬有所爭執，應屬智價園區全
    體區分所有權人與上訴人間實體爭執之私權糾紛。被上訴人
    既非利益歸屬之主體，自未受有利益。是上訴人主張被上訴
    人出租Ｃ棟生活館而受有不當利得，亦無可採。
  (3)況查，Ｃ棟生活館固非屬被上訴人依公寓大廈管理條例報備
    成立管理組織之區分所有建物之一。惟Ｃ棟生活館與智價園
    區成立管理組織之區分所有建物即Ａ棟均係由訴外人華固公
    司興建。而依華固公司與購買該建案客戶之約定，不論購買
    Ａ棟或Ｂ棟客戶，均同時為Ｃ棟生活館之共同持分所有權人
    乙節，已據該公司95年3 月10日華營字第013 號函敘甚明，
    有該函文乙紙附卷可稽（見本院(二)卷第23頁）。且依該函檢
    附由上訴人與華固公司簽訂之房屋土地預訂買賣合約書中確
    約明：「第二條... (一)本合約簽訂前，甲方（即上訴人）已
    被明確告知、並充分了解所承購本園區共規劃設計Ａ、Ｂ、
    Ｃ三棟建築物，並分屬兩張建築執照：... 」、「... 其中
    Ｃ棟規劃為商業服務及休閒遊憩用途（以下稱Ｃ棟為生活館
    ），分由承購Ａ、Ｂ棟之購買戶持分共有，其持分面積並計
    入本合約建物承購坪數中；即購買Ａ棟者，須分別持分Ａ、
    Ｂ棟兩宗基地土地及Ｃ棟建物產權，購買Ｂ棟者，僅持分Ｂ
    棟基地土地及Ｃ棟建物產權」、「(二)生活館壹樓分為Ｃ1 戶
    飲食業及Ｃ2 策略性產業，貳、參樓規劃為社區遊憩設施..
    . ，凡購買Ａ棟及Ｂ棟之承購戶依其各戶專有面積佔兩棟總
      專有面積比例共同持分Ｃ1 戶及Ｃ2 戶。」、「第七條：
    Ｃ棟生活館... 管理使用權屬(一)Ｃ棟生活館、... 屬全體區
    分所有權人共有，其使用方式應依『公寓大廈管理條例』規
    定辦理，... 。所有承購戶並應將本約定告知及列明於其轉
    讓或其他依所有權處分之行為中。(二)Ｃ棟生活館... 1.各區
    分所有權人不得單獨移轉生活館持分產權予非Ａ、Ｂ棟區分
    所有權人。2.在乙方（即華固公司）或乙方指定專業廠商經
    營管理期間，本園區區分所有權人如有產權轉讓時，應將本
    約定告知及列明於其轉讓或其他依所有權處分之行為中。(三)
    本園區各房屋區分所有權人所組成之管理委員會，應於本園
    區之明顯處張貼或於園區管理公約中列明本條之各項約定，
    以保障各區分所有權人相互間之財產權。」等節，有該買賣
    契約書影本可稽（見本院(二)卷第24頁至第27頁）。足見Ｃ棟
    生活館與Ａ、Ｂ棟建物之管理及組織，縱因未符合修正前公
    寓大廈管理條例第41條、修正前施行細則第13條規定以準用
    公寓大廈管理條例之規定，致未向主管機關報備為智價園區
    區分所有建物之一。然包括上訴人在內所有智價園區建案之
    承購戶，與建商華固公司簽訂買賣契約時，因智價園區建案
    之標的範圍包括Ａ、Ｂ棟建物及Ｃ棟生活館，承購戶除購買
    Ａ棟或Ｂ棟外，均同時購買Ｃ棟生活館之應有部分，且已一
    致同意將所承購之Ｃ棟生活館為作全體園區承購戶即區分所
    有權人所共有，並約定其使用方法係依公寓大廈管理條例之
    規定辦理。則包括上訴人在內之智價園區全體承購戶，自應
    受該協議約定之拘束。從而，智價園區之區分所有權人依據
    上開買賣契約之合意內容，依公寓大廈管理條例之規定，由
    智價園區92年3 月4 日第二次區分所有權人會議決議將Ｃ棟
    生活館委外經營管理，再由被上訴人依智價園區廠戶公約執
    行區分所有權人會議決議而與亞特蘭大名店簽約委託經管，
    所為自未不法侵害上訴人之權利。其將所收取對價供作大廈
    公共基金，亦非無法律上原因，而無不當得利可言，均堪予
    認定。
  (4)綜上，上訴人主張得依侵權行為及不當得利之法律關係向被
    上訴人請求損害賠償及返還不當得利，並以之與被上訴人系
    爭管理費債權相抵銷云云，核屬無據。
  (四)按區分所有權人或住戶積欠應繳納之公共基金或應分擔之費
    用已逾2 期或達相當金額，經定相當期間催告仍不給付者，
    管理負責人或管理委員會得訴請法院命其給付之金額及遲延
    利息，修正前公寓大廈管理條例第21條定有明文。上訴人業
    經催告而未繳納系爭管理費，既如前述。從而，被上訴人據
    以請求上訴人給付92年4 月份至6 月份止共3 個月之管理費
    計39萬3921元，暨自起訴狀繕本送達翌日即93年2 月18日起
    至清償日止，按週年利率5 ％計算之利息，即屬有據，為有
    理由，應予准許。原審判命上訴人如數給付，核無違誤，上
    訴意旨指摘原判決不當，求予廢棄改判，為無理由，應駁回
    其上訴。本件上訴既屬無理由，則上訴人請求就原判決廢棄
    部分，被上訴人應返還上訴人就因假執行所為之42萬319 元
    給付及遲延利息，亦無理由，應予駁回。
五、本件事證已臻明確，兩造其餘攻擊防禦方法及舉證，經審酌
    與本件判決結果不生影響，爰不一一論述，併此敘明。
六、據上論結，本件上訴為無理由，依民事訴訟法第436 條之1
    第3 項、第449 條第1 項、第78條，判決如主文。
中　　華　　民　　國　　96　　年　　8 　　月　　2 　　日
                  民事第二庭  審判長法  官  鍾任賜
                                    法　官　張國勳
                                    法  官  李瑜娟
以上正本證明與原本無異。
本判決不得上訴。
中　　華　　民　　國　　96　　年　　8 　　月　　6 　　日
                                    書記官  李秀蘊
